最高法院刑事判決　　　　　　九十四年度台上字第一０二三號
　　上　訴　人　甲○○
　　　　　　　　　　　　號在.
上列上訴人因違反毒品危害防制條例案件，不服台灣高等法院台
中分院中華民國九十三年十二月八日第二審判決（九十三年度上
重訴字第一六號，起訴案號：台灣南投地方法院檢察署九十二年
度偵字第四一六、一０四九號），提起上訴，本院判決如下：
    主  文
原判決撤銷，發回台灣高等法院台中分院。
    理  由
本件原判決認定上訴人甲○○曾因施用第一級毒品等罪，經台灣
南投地方法院判決應執行有期徒刑六月，於民國九十一年六月十
三日執行完畢，猶不知悔改，復與其配偶李鳳美及不詳姓名之成
年男子或女子多人基於共同販賣第一級毒品海洛因營利之概括犯
意聯絡，由上訴人先行販入海洛因後，再以實際會面之方式，或
以0000000000號、0000000000號或不詳號
碼之行動電話為聯絡工具，而為下列販賣海洛因犯行：(一)、上訴
人與不詳姓名之成年男子基於共同販賣海洛因之犯意聯絡，連續
至少十次在其南投縣名間鄉○街村○○街七十七巷十八號之居所
或該居所附近，由上訴人或由上訴人囑咐該不詳姓名成年男子，
將海洛因以每包新台幣（下同）五百元或一千元之代價賣給陳世
明（如依據最有利上訴人之計算方式即只有一次係一千元，其餘
九次均為五百元計算，此部分交易總金額為五千五百元）並收款
，此部分販賣海洛因所得至少有五千五百元。(二)、上訴人自九十
一年十一月間某日起至九十二年一月間某日止，連續至少二十次
在其居所或居所附近，將海洛因以每次一包，每包一千元之代價
賣給陳世原施用，此部分販賣海洛因所得至少二萬元。(三)、上訴
人與其配偶李鳳美及不詳姓名成年男子，共同基於販賣海洛因營
利之概括犯意，自九十一年十一月至九十二年二月間，先後至少
十次在南投縣名間鄉新街村之台糖加油站附近，以每次一包，每
包一千元之代價，共同販賣海洛因與林時寬，此部分販賣海洛因
所得至少有一萬元。(四)、上訴人自九十一年九月間某日起，至同
年十二月初某日止，先後與不詳姓名之成年男子基於共同販賣海
洛因之犯意聯絡，由３５３１─Ａ１以行動電話與上訴人聯絡之
後，連續約四十五次約定在上訴人之居所或其居所附近之處所，
由上訴人、或其囑咐之不詳姓名成年男子，將海洛因以每包一千
元或二千元之代價賣給３５３１─Ａ１（如依據最有利上訴人之
計算方式即只有一次係二千元，其餘四十四次均為一千元計算，
此部分交易總金額為四萬六千元）並收款，此部分販賣毒品所得
至少有四萬六千元。(五)、上訴人與不詳姓名之成年男子及女子多
人，共同基於販賣海洛因之犯意聯絡，自九十一年四月間某日起
至同年八月間止，由Ａ３以行動電話或利用公共電話撥打上訴人
行動電話聯絡後，連續至少十次約定在南投縣名間鄉二重埔土地
公廟對面巷內（或新街村大中鋼鐵附近）等處交易海洛因，每次
一、二千元不等（如依據最有利於上訴人之計算方式，即只有一
次係二千元，其餘九次為一千元計算，此部分交易總金額為一萬
一千元），屆時則由上訴人駕車搭載各該不詳姓名之成年女子，
或由上訴人囑咐不詳姓名成年男子前往交付海洛因並收款，此部
分販賣海洛因所得至少有一萬一千元。(六)、上訴人與其配偶李鳳
美自九十一年七、八月間某日起至同年十月間某日止，連續至少
十次約定在南投縣名間鄉華山社區○○○○路圳溝旁或該鄉○○
路李鳳美娘家之居所等處，販賣海洛因與Ａ５，每次金額五百元
至一千元不等，其方式為由Ａ５打電話與上訴人聯絡，屆時或由
上訴人，或由李鳳美交付海洛因並收款，此部分販賣海洛因所得
至少有五千五百元（如依據最有利於上訴人之計算方式，即只有
一次係一千元，其餘九次均為五百元計算，此部分交易總金額為
五千五百元）。(七)、上訴人另利用陳世明無資力購買毒品及積欠
上訴人債務無力償還之機會，與陳世明共同基於販賣海洛因之犯
意聯絡，由上訴人於九十一年十二月六日上午交付陳世明數量不
明之海洛因，囑其轉交向上訴人洽購海洛因之人，上訴人並於翌
日（即同年月七日）再將阿爾卡特牌內裝有中華電信門號000
0000000號晶片之行動電話一支交付陳世明，告知陳世明
，如有人來電話係「阿清」介紹者，方可出售毒品，陳世明即另
自同年十二月六日起，迄同月九日止，在南投縣名間鄉華山社區
附近，經由上訴人之授意，以每次五百元、一千元不等之售價，
連續販賣些許分量之海洛因與Ａ１、３５３１─Ａ１及其餘姓名
年籍不詳之人約五十次，全部販賣所得共計二萬五千元。嗣陳世
明於九十一年十二月九日十五時三十分許為警逮捕，並扣得上訴
人交付陳世明所賣剩之第一級毒品海洛因二十六包（合計淨重三
．五○公克，包裝重六．四九公克）等情。因而撤銷第一審關於
上訴人販賣第一級毒品部分之判決，改判論處上訴人共同連續販
賣第一級毒品罪刑（累犯，無期徒刑），固非無見。
惟查(一)、科刑判決書記載之犯罪事實，為論罪科刑適用法律之基
礎，故凡於適用法令有關之事項，必須詳加認定明確記載，然後
於理由內敘明認定犯罪事實所憑之證據及其認定之理由，使事實
與理由互相一致，方為合法。原判決所記載之前揭事實，關於上
訴人販賣海洛因之次數及所得金錢，均以「至少」若干次及「至
少」若干元記載，而未明確記載認定，已有未洽。而於理由內關
於販賣與陳世明、陳世原、林時寬及與陳世明共同販賣所得之金
額，依次認定為五千五百元、二萬元、一萬元、二萬五千元，亦
與事實欄所記載之至少五千五百元、至少二萬元、至少一萬元、
至少二萬五千元，不盡相符。另對於上訴人販賣海洛因之次數，
原判決理由內併引各該所謂購買海洛因之證人前後不一之供述，
而未詳予說明取捨之情形，即認定其至少販賣若干次，均有可議
。(二)、證據雖已調查，而其內容尚未完全明瞭者，即與未經調查
無異，如遽行判決，仍屬應於審判期日調查之證據未予調查。原
判決依憑證人林時寬之供述，認定上訴人在九十一年十一月至九
十二年二月之間，與李鳳美及不詳姓名之成年男子在南投縣名間
鄉新街村台糖加油站附近至少十次販賣海洛因與林時寬。然卷查
上訴人因本案於九十二年一月十六日經台灣南投地方法院刑事庭
法官訊問後裁定羈押迄未釋放，有該院九十二年度聲羈字第一一
號及原審、第一審法院卷可稽。上訴人是否有於羈押中仍與李鳳
美等共同販賣毒品即非無疑，原判決未予調查釐清，自有未當。
又原判決依共犯陳世明及證人Ａ１於偵查中及３５３１─Ａ１於
第一審證言，認定上訴人與陳世明共犯前揭事實欄(七)之犯行。但
Ａ１於偵查中供稱：「（甲○○有無親自將毒品賣給你？）有，
有好幾次，後來戴將陳世明電話報給我，我就直接與陳世明聯絡
。」（偵字第四一六號卷第一一七頁）。３５３１─Ａ１於第一
審證稱：「我曾打電話給甲○○，有幾次是陳世明拿出來的，我
不知道他們之間是什麼關係。」（第一審卷第二六二頁）各等語
。縱係屬實，亦僅係彼二人有無經由陳世明向上訴人購買海洛因
。但究竟有何補強證據證明共犯陳世明有關另與上訴人共同販賣
海洛因與其他不詳姓名者之自白與事實相符，原判決未調查說明
，遽為上開論斷，尚嫌速斷。(三)、毒品危害防制條例第十九條第
一項規定，犯該條例第四條之罪者，其供犯罪所用之物，沒收之
，如全部或一部不能沒收時，追徵其價額或以其財產抵償之。係
採義務沒收主義，故如犯該罪所用之物屬被告或共犯所有，即應
依上開規定宣告沒收。原判決事實欄所載上訴人供販賣海洛因所
用之行動電話是否為上訴人所有，未調查認定，亦未說明不予宣
告沒收或追徵其價額或以其財產低償之理由，尚有未洽。上訴意
旨指摘原判決不當，非無理由。按第三審法院應以第二審判決所
確認之事實為判決基礎，刑事訴訟法第三百九十四條第一項前段
定有明文。原判決上述之違背法令影響於事實之確定，本院無可
據以為裁判，應將原判決撤銷，發回原審法院更為審判。原判決
不另為無罪諭知部分，基於審判不可分原則，併予發回。
據上論結，應依刑事訴訟法第三百九十七條、第四百零一條，判
決如主文。
中　　華　　民　　國　九十四　年　　三　　月　　十　　日
                      最高法院刑事第二庭
                          審判長法官  董　明　霈
                                法官  林　茂　雄
                                法官  張　祺　祥
                                法官  呂　永　福
                                法官  吳　三　龍
      本件正本證明與原本無異
                                      書  記  官
中　　華　　民　　國　九十四　年　　三　　月　 十七 　日
                                                      Ｃ
